臺灣臺北地方法院民事判決　　　　　　　95年度訴字第6503號
原　　　告　甲○○○○○○○○.
訴訟代理人　侯俊安律師
被　　　告　中國信託商業銀行股份有限公司
法定代理人　丁○○
訴訟代理人　丙○○
　　　　　　乙○○
上列當事人間給付簽帳款事件，本院於民國96年10月8日言詞辯
論終結，判決如下：
    主  文
被告應給付原告新臺幣壹萬壹仟陸佰捌拾元，其中新台幣陸仟陸
佰陸拾肆元自民國88年12月30日起；其餘伍仟零拾陸元自民國88
年12月31日起，均至清償日止，按年息百分之五計算之利息。
原告其餘之訴駁回。
訴訟費用由被告負擔百分之一，餘由原告負擔。
本判決第一項於原告以新臺幣肆仟元供擔保後，得假執行。但被
告如以新臺幣壹萬壹仟陸佰捌拾元預供擔保，得免為假執行。
原告其餘假執行之聲請駁回。
    事實及理由
一、原告起訴主張：
    原告為設於屏東縣屏東市○○○路7號一樓睿維電話行之負
    責人，經營行動電話等通訊器材事業，於民國88年5月14日
    就其所經營之通訊器材事業與被告簽訂信用卡業務特約商店
    契約。原告於88年12月28日至同月30日接受客戶刷卡消費，
    合計被告應撥付給原告之金額為新台幣142萬8,520元（已扣
    除2％之手續費2萬9,1537元），詎被告竟以原告於接受信用
    卡交易時，因未盡善良管理人之注意義務，詳盡檢視信用卡
    之真偽致持卡人及發卡行發生損害，拒不支付該簽帳款項。
    然原告刑事部分已經一、二審法院判決無罪確定，且依約定
    書，原告於接受客戶刷卡簽帳，為求慎重，已確實要求員工
    一定要核對身分證以確定是否為本人及看信用卡授權碼有無
    問題才進行交易，業據證人即瑞維電話行店長王婉珊於偵查
    中證述綦詳，原告之受雇人已確實盡到辨識卡片真偽之義務
    。現今偽造信用卡之技術日益精進，特約商店實無此辨識能
    力，此部分之風險概由特約商店負擔顯失公平。況特約商店
    約定書與特約商店作業手冊規定之辨識信用卡之步驟，亦僅
    要求特約商店核對卡片上之簽名與簽帳單上之簽名是否相符
    而已，並未要求特約商店必須核對信用卡上之姓名與真正持
    卡人之姓名是否相符，如果有簽名無法辨別相同之情形時，
    始需索取交易核准授權碼。本件原告於交易時，除已確實比
    對卡片及簽帳單簽名外，亦已取得交易授權碼，故被告辯稱
    原告未盡善良管理人責任而拒絕付款云云，顯非有據。爰聲
    明：(一)被告應給付原告新台幣142萬8,520元，及其中49萬5,
    096元自88年12月29日起，其中82萬6,194元自88年12月30日
    起，其中10萬7,23 0元自88年12月31日起，均至清償日止，
    按年息5％計算之利息。(二)願供擔保請准宣告假執行。
二、被告抗辯：
    按依特約商店合約書第3條「確認信用卡之有效性」之精神
    ，其中第一項前段明定特約商店須對於「每筆持卡人簽帳，
    均應詳盡辨明該卡之真偽及有效性，並負責核對持用者之身
    分與持卡人本人是否相符」，原告為特約商店，依照上開規
    定，本就對於交易安全應負善良管理人之注意義務，應對於
    信用卡及持卡人身份詳為查核判斷真偽，原告於屏東地區經
    營九家通訊行，更詳知銀行對於以信用卡購買行動電話機此
    種高風險交易時，皆有要求特約商店需要檢核購買人所出示
    之身分證件正本，以盡善良管理人之義務。原告自承知悉須
    要求持卡人出示身份證認持卡人。查原告通訊行於88年12月
    28日至同月30日三日間，計有嘗試刷卡數目達340次之多，
    係既往之交易之數十倍多，顯然極度異常，並集中於短暫之
    時間內，且每筆刷卡平均間隔僅數十秒。前店長王婉珊稱係
    二、三人持多張卡片消費，以及簽單筆跡所顯示皆為相同之
    筆跡，與常理不合。原告縱容盜刷者持95張信用卡以不同之
    姓名恣意盜刷，其縱非故意，亦有幾近於故意之重大過失。
    再依照合約書第2條第2項，特約商店不得「利用兩張以上之
    簽單，完成同一筆簽帳交易（俗稱拆帳單）」原告通訊行於
    交易中不斷為了規避銀行對此交易風險之控管，不斷以降低
    額度方式作違約之拆帳單行為，原告幫助盜刷者之行為實已
    招然若揭。原告違反特約商店合約書第2條、第3條應盡之義
    務，依合約第9條、第10條之規定，被告對此詐欺犯罪盜刷
    之結果本即無給付義務。爰聲明為：(一)原告之訴暨假執行之
    聲請均駁回。(二)如受不利益判決，願供擔保請准宣告免為假
    執行。
三、兩造不爭執之事實：
(一)、原告於88年12月28日至同月30日接受客戶刷卡消費，合計刷
    卡金額為新台幣142萬8,520元（扣除2％手續費2萬9,1537元
    ）。
(二)、系爭交易中，88年12月29日21時1分陳筱芸刷卡6,800元、88
    年12月30日13時48分刷卡4,500元及12月30日19時40分黃國
    鴻刷卡618元部分，二造認交易與事實相符（本院96年10月
    8日言詞辯論筆錄第228頁）。
(三)、被告高雄分公司職員伍鳳嬌於88年12月29日下午4時許至睿
    維電話行了解狀況，並告知有問題之帳款暫時不能撥款。
四、兩造爭執及本院之判斷：
    本件原告主張其於接受消費者以信用卡刷卡時已盡善良管理
    人注意義務，被告則以前詞置辯，是本件爭點應為原告或其
    受雇人在接受消費者以信用卡交易時，是否已盡善良管理人
    之注意義務，茲分述如下：
(一)、查原告經營之睿維電話行於88年12月28日至同月30日間，總
    共刷卡340次，刷卡成功請款交易筆數有101筆，索取授權碼
    被拒者有239筆，有被告提出之睿維電話行歷史請款金額表
    在卷可稽（本院卷第113-121頁），依該記錄表所示，刷卡
    總次數中僅約1/3左右成功取得授權碼，顯與一般正常信用
    卡交易之常情有異，且被告或其職員位於第一線在接受消費
    者刷卡時對此情形應不可能不知。又系爭交易中，12月28日
    14時16分42秒至14時52分55秒，以15張卡片，刷卡34次，其
    中有22次未獲得授權碼，12次刷卡成功，而張俊堯之卡片，
    偽造袁世雄之簽名者有11筆；陳靜慧之卡片，偽造馮定國之
    簽名者有6筆，朱永華之卡片，偽造林榮志之簽名者有2筆，
    每次刷卡時間間隔約30秒至1分鐘左右，密集刷卡，依刷卡
    從連線到刷卡完成或被拒，均須耗費數十秒以上，系爭刷卡
    換卡速度，恐非排隊等待刷卡無法達成，且接連三日均如此
    情形，亦與一般盜刷信用卡者，盜刷成功後為避免為警查獲
    ，應不會再回到原盜刷之商店繼續盜刷信用卡之常理不符，
    是原告依一般人之注意程度應即可發現此異常，其竟未發現
    ，顯然有故意或重大過失。又原告主張其無辨識偽卡之能力
    ，此風險不應由其負擔云云，惟查，原告或其受雇人乃位於
    第一線與消費者接觸之人，其對於上開刷卡異常之情形，不
    可能不知，且此種異常與一般商店盜刷者占全部交易之比例
    甚低相較，相當異常，其應能輕易發覺，竟未發覺，若非故
    意，亦有重大過失。況被告高雄分公司職員伍鳳嬌於88年12
    月29日下午4時許至睿維電話行了解狀況，並告知有問題之
    帳款暫時不能撥款等情，為兩造所不爭執，則原告或其受雇
    人縱使之前並不知情，其應亦已能特別注意盜刷問題，惟卻
    仍繼續在隔日有68筆盜刷紀錄，其中盜刷取得授權碼者10筆
    ，盜刷索取授權碼被拒者58筆，高達近6/7之刷卡交易均未
    能取得授權碼，原告或其雇員發現此情並非難事，其竟未發
    現，顯有可疑，此與是否具有辨識偽卡之能力已無關連，原
    告此部分主張，亦不足採。是原告主張其已盡善良管理人之
    注意義務云云，並不可採。被告辯稱原告未盡善良管理人注
    意義務，尚堪採信。
(二)、再依特約商店合約書第3條「確認信用卡之有效性」之精神
    ，其中第一項前段明定特約商店須對於「每筆持卡人簽帳，
    均應詳盡辨明該卡之真偽及有效性，並負責核對持用者之身
    分與持卡人本人是否相符」；第10條「甲方（即原告）違反
    本合約第2條第2項或其他未依本合約書及作業手冊之約定處
    理之帳款，乙方（即被告）不負支付該筆帳款之義務」，如
    上所述，原告在接受系爭信用卡交易時，有未盡善良管理人
    之注意義務，顯有故意或重大過失，致盜刷者刷卡成功，原
    告違反特約商店合約書第3條應盡之義務，則被告依合約第
    10條之規定，就系爭刷卡消費款自得拒絕給付。
(三)、至88年12月29日21時1分陳筱芸刷卡6,800元、88年12月30日
    13時48分刷卡4,500元及12月30日19時40分黃國鴻刷卡618元
    部分，被告經查明交易與事實相符，並願意給付該三筆款項
    ，依兩造間約定扣除刷卡手續費2％後，合計被告應給付原
    告1萬1,680元，原告此部分之請求，為有理由，應予准許。
(四)、綜上所述，依據兩造間之合約書，原告請求被告給付1萬1,6
    80元及自各該筆刷卡日翌日起至清償日止，按年息百分之5
    計算之利息，為有理由，應予准許；逾此數額所為之請求，
    則無理由，應予駁回。
(五)、本判決所命被告給付之金額未逾50萬元，依民事訴訟法第38
    9條第1項第5款，應依職權宣告假執行；被告願供擔保請准
    免為假執行，核無不合，爰酌定相當擔保金額准許免為假執
    行。至原告敗訴部分，其假執行之聲請已失所附麗，應併予
    駁回。
五、本件事證已明，兩造其餘主張及舉證，核與判決結果無影響
    ，爰不再一一論列，併予敘明。
六、結論：原告之訴為一部有理由，一部無理由，依民事訴訟法
    第79條，第389條第1項第5款、第392條第2項判決如主文。
中　　華　　民　　國　　96　　年　　10　　月　　26　　日
                  民事第六庭    法　官　楊晉佳
以上正本係照原本作成。
如對本判決上訴，須於判決送達後20日內向本院提出上訴狀。
中　　華　　民　　國　　96　　年　　10　　月　　26　　日
                    　　　　　　書記官　朱俶伶
